【裁判字號】    88,交上易,1781
【裁判日期】    890613
【裁判案由】    過失傷害
【裁判全文】
臺灣高等法院臺中分院刑事判決                八十八年度交上易字第一七八一號
    上  訴  人
    即  被  告  乙○○
右上訴人因過失傷害案件，不服臺灣彰化地方法院八十八年度交易字第三十一號中華
民國八十八年五月三十一日第一審判決（起訴案號：臺灣彰化地方法院檢察署八十七
年度偵字第七三○九號），提起上訴，本院判決如左：
    主      文
原判決撤銷。
乙○○從事業務之人，因業務上之過失傷害人，處有期徒刑參月，如易科罰金，以參
佰元折算壹日。
    事      實
一、乙○○以駕駛自用小貨車賣菜及雜貨為業，係以駕駛為其附隨業務之人，於民國
    八十七年三月十九日清晨六時許，駕駛Ｈ八─四八○九號自小貨車，沿行車時速
    限制六十公里之戊○○北斗鎮○○路，由西向東方向行駛，途經北斗鎮○○路中
    圳橋旁時，理應注意行車速度應依標誌之規定，無標誌者，在郊外道路時速不得
    超過六十公里及汽車行駛時，駕駛人應注意車前狀況，隨時採取必要之安全措施
    暨汽車超車時應於前車左側保持半公尺以上之間隔，依當時情形，路面乾燥、無
    缺陷、道路無障礙物，視距良好，並無不能注意之情事，詎竟以時速七十公里許
    之速度超速行駛，又疏於注意車前狀況，見丙○○騎乘ＫＸＢ─二七五號機車後
    載其妻丁○○，同向在其右前方行駛，正左轉欲進入道路左前方公園，未採取必
    要之安全措施，貿然超車且未保持安全間隔，致Ｈ八─四八○九號自小貨車右側
    擦撞丙○○騎乘之機車左手把，丙○○及丁○○因而人車倒地，丙○○受有頭部
    外傷併左側顳葉受損、有失語症、左肱骨開放性粉碎性骨折、左橈骨頭粉碎性骨
    折、左橈尺骨開放性粉碎性骨折合併皮膚破損、左手肘骨折合併脫臼、左手橈、
    尺正中神經損傷、左側手肘關節六十度─九十度、左前臂無法旋轉、功能性強直
    、左手握力不足、左側機能喪失之傷害，丁○○則受有左側肱骨粉碎性骨折、右
    腓骨骨折、右足第二、三、四、五趾骨折、第一腰椎壓迫性骨折等傷害。乙○○
    於肇事後犯罪未被發覺前，即向到場處理之戊○○警察局北斗分局北斗派出所警
    員己○○自首犯行。
二、案經丁○○訴請戊○○警察局北斗分局報請臺灣彰化地方法院檢察署檢察官偵查
    起訴(併由檢察官指定許其色代丙○○告訴)。
    理      由
一、訊據被告乙○○，雖坦承於右開時地肇事致告訴人丙○○、丁○○受傷之事實，
    惟矢口否認有何過失，辯稱：伊當時並未超速，警訊筆錄所載肇事當時時速七、
    八十公里係警察自己填載，本件車禍係告訴人丙○○未打左轉方向燈，搶先左轉
    ，致伊所駕駛之自小貨車煞避不及才擦撞機車，如告訴人丙○○於左轉彎前有打
    方向燈，伊就能及時煞車，不致發生本件車禍，伊自不負過失責任云云，惟查右
    開犯罪事實業據告訴人丁○○指訴綦詳，並有道路交通事故調查報告表及現場照
    片暨彰化基督教醫院診斷證明書在卷可稽，次查證人即處理警員己○○於本院審
    理中證述：警訊筆錄係依被告陳述記載，被告稱肇事當時車速七、八十公里，伊
    並未威嚇被告等語，參以被告於偵查及原審暨本院審理中第一次訊問時，均稱肇
    事當時速度約六、七十公里，於原審八十八年五月二十七日訊問時亦陳述，伊當
    時有超速，有筆錄在卷可按，依卷附道路交通事故調查報表所載肇事路段之速限
    係時速六十公里，被告以七十公里許之速度行駛，自已超速，又依卷附照片所示
    被告所駕駛之Ｈ八─四八○九號自小貨車，於右前側前輪外胎胎腹及該輪上方車
    門門邊下緣暨右後側後輪外側胎腹等處有擦痕，告訴人所騎之機車則左手把部分
    彎曲受損，此與被告於偵查中所述Ｈ八─四八○九號自小貨車之右側車門、車斗
    與告訴人之機車左手把擦撞相符，另依卷附道路交通事故調查報告表所繪機車倒
    地位置，在對向車道，前輪距道路邊二公尺，倒地前有與分向虛線呈平行長四公
    尺之刮地痕，足認肇事前告訴人所騎之機車已駛至對向車道，按行車速度應依標
    誌之規定，無標誌者，在郊外道路時速不得超過六十公里，汽車行駛時，駕駛人
    應注意車前狀況，隨時採取必要之安全措施，汽車超車時，應於前車左側保持半
    公尺以上之間隔超過，道路交通安全規則第九十三條第一項第一款、第九十四條
    第三項、第一百零一條第五款分別定有明文，依卷附道路交通事故調查報告表所
    載肇事地點路面乾燥、無缺陷、道路無障礙物，視距良好，足認當時並無不能注
    意之情事，被告疏未遵守上述道路交通安全之規定，超速行駛又疏於警戒車前狀
    況，見同向在其右前方行駛告訴人丙○○所騎之機車已左轉欲進入路左公園，未
    採取必要之安全措施，貿然超車且未保持安全間隔，以致肇事，自有過失，告訴
    人丙○○騎乘機車在前行駛且已轉至對向車道，突遭被告所駕駛之自小貨車自後
    超車在對向車道擦撞，自無過失，本件車禍經送請戊○○區車輛行車事故鑑定委
    員會及台灣省車輛行車事故覆議鑑定委員會鑑定結果，亦認為係被告超速行駛且
    超越時未保持安全間隔擦撞前行機車為肇事原因，告訴人丙○○無肇事因素，有
    上開鑑定委員會及覆議鑑定委員會函在卷可參，益證被告確有過失，被害人丙○○因本次車禍受有頭部外傷併左側顳葉受損，有失語症、左肱骨開放性粉碎性骨
    折、左橈骨頭粉碎性骨折、左橈尺骨開放性粉碎性骨折合併皮膚破損、左手肘骨
    折合併脫臼、左手橈、尺正中神經損傷、左側手肘關節六十度─九十度、左前臂
    無法旋轉、功能性強直、左手握力不足、左側機能喪失之傷害雖嚴重，但僅左上
    肢功能及語能受損，非喪失，並非重傷害，丁○○受有左側肱骨粉碎性骨折、右
    腓骨骨折、右足第二、三、四、五趾骨折、第一腰椎壓迫性骨折等傷害，有彰化
    基督教醫院函在卷可查，告訴人所受之傷害與被告之過失間有相當因果關係，事
    證已臻明確，被告所辯純係脫卸之詞，不足採信，其犯行應堪認定。
二、核被告所為係犯刑法第二百八十四條第二項前段業務過失傷害罪，公訴人認就告
    訴人丙○○部分係犯刑法第二百八十四條第二項後段之重傷害罪，尚有未洽，因
    係同一條項，爰不予變更起訴法條，被告以一行為同時侵害告訴人二人之法益，
    觸犯二罪名，為想像競合犯，依刑法第五十五條規定從一重斷，又被告乙○○於
    肇事後犯罪未被發覺前，即向有偵查權之戊○○警察局北斗分局北斗派出所警員
    己○○自首犯行，業據證人己○○於原審証述綦詳，依法減輕其刑，原審予以論
    罪科刑，固非無據，被告上訴否認有過失雖無理由，惟原判決認告訴人丙○○所
    受之傷係重傷，被告係犯刑法第二百八十四條第二項後段之罪則有未洽，應由本
    院將原判決撤銷改判，爰審酌被告之過失程度、被害人二人所受之傷害暨被告犯
    罪後之態度等一切情狀，量處如主文第二項所示之刑，並諭知易科罰金之折算標
    準。
三、據上論斷，應依刑事訴訟法第三百六十九條第一項前段、第三百六十四條、第二
    百九十九條第一項前段，刑法第五十五條、第二百八十四條第二項前段、第六十
    二條前段、第四十一條，罰金罰鍰提高標準條例第一條前段、第二條，判決如主
    文。
本案經檢察官甲○○到庭執行職務。
中      華      民      國    八十九     年      六       月    十三    日
                                臺灣高等法院臺中分院刑事第九庭
                                        審判長法  官  胡  森  田
                                              法  官  趙  春  碧
                                              法  官  康  應  龍
右正本證明與原本無異。
不得上訴。
                                              書記官  阮  正  枝
中      華      民      國    八十九     年      六       月    十五    日
刑法第二百八十四條第二項前段：
從事業務之人，因業務上之過失傷害人者，處一年以下有期徒刑、拘役或一千元以下
罰金。
                                                                        Ｑ


司法院資訊處製作；財團法人民間司法改革基金會備份。
